【裁判字號】    89,上易,223
【裁判日期】    890425
【裁判案由】    毀損
【裁判全文】
臺灣高等法院臺南分院刑事判決          八十九年度上易字第二二三號  Ａ
      上  訴  人  臺灣雲林地方法院檢察署檢察官
      共      同
      選任辯護人  蔡  明  樹
右上訴人因被告毀損等案件，不服臺灣雲林地方法院八十八年度易字第一０三五號中
華民國八十八年十二月十五日第一審判決（起訴案號：臺灣雲林地方法院檢察署八十
八年度偵字第三四八八號），提起上訴，本院判決如左：
      主      文
原判決撤銷。
甲○○○○○○○○ ROGERIO PAULO VICENTE （羅傑）損壞他人自小客車之前擋風玻璃，足以
生損害於他人，處拘役肆拾日，如易科罰金以參佰元折算壹日。扣案之安全帽壹頂沒
收。
乙○○○ ○○○○ THOMAS（韋志安）無罪。
      事      實
甲○○○○○○○○ ROGERIO PAULO VICENTE （下稱羅傑）與乙○○○ ○○○○ THOMAS（下稱韋志安
）二人，於民國（下同）八十八年四月四日下午一時許，分騎兩輛機車欲往日月潭遊
玩，途經雲林縣斗六市○○路五三三巷口時，羅傑因見前經營公司與其結怨之丙○○
，亦駕駛車牌ＡＲ─三一三八號自小客車在同一路上，認係跟蹤其等二人，且又超越
其等二人機車，韋志安見狀仍續騎機車超越前行，羅傑則與丙○○雙雙停車理論，嗣
因丙○○拔取弄壞羅傑機車之鑰匙，羅傑因此單獨萌生毀損之故意，當場持其所有之
安全帽一頂，砸破丙○○自小客車之前擋風玻璃，足以生損害於丙○○。案經丙○○
訴由雲林縣警察局斗六分局報請臺灣雲林地方法院檢察署檢察官偵查起訴。
      理      由
一、被告羅傑有罪部分：
    訊據被告羅傑固不諱言有於右揭時地，持其所有之安全帽，打破告訴人丙○○所
    駕駛自小客車之前擋風玻璃之事實；惟辯稱其係因告訴人拔取弄壞其機車之鑰匙
    ，其為正當防衛始加以反擊，其應無罪云云。經查被告羅傑自白持安全帽，砸破
    告訴人自小客車之前擋風玻璃部分，核與告訴人及證人吳金德所供述之情節相符
    ，並有該自小客車前擋風玻璃遭打破之相片二張附於警卷足稽，自堪信實。次按
    所謂正當防衛必係對於現在不法之侵害始足當之，依被告羅傑所言其既係於告訴
    人拔取弄壞其機車之鑰匙後，一時生氣始為打破擋風玻璃之行為，則其顯非對現
    在不法之侵害為防衛之行為至明，核與正當防衛之要件不符，難認有阻卻違法之
    適用，且其毀損行為亦足以生損害於告訴人。本件事證已臻明確，不容其以前開
    情詞置辯，其犯行洵堪認定，應予依法論科。核其所為，係犯刑法三百五十四條
    之毀損罪。
二、被告韋志安無罪部分：
（一）公訴意旨略以：被告韋志安與被告羅傑於上開時地，共同基於毀損之犯意聯絡
      ，先由被告韋志安騎機車，攔下告訴人所駕駛之自小客車，再由被告羅傑持其
      安全帽，打破告訴人自小客車之前擋風玻璃，因認被告韋志安亦共犯有刑法第
      三百五十四條之毀損罪嫌云云。
（二）按犯罪事實應依證據認定之，無證據不得推定其犯罪事實，刑事訴訟法第一百
      五十四條定有明文。又告訴人之指訴，係以使被告受刑事訴追為其主要目的，
      其立場與被告對立，是其指訴是否與事實相符，仍應調查其他證據以資審認，
      必其指訴無瑕疵可指，而就他方面調查又確與事實相符者，始足據為有罪判決
      之基礎，尚難僅以告訴人片面瑕疵之指訴，遽以為認定被告犯罪之依據，亦迭
      經最高法院著有判例在案。訊據被告韋志安固不諱言有與被告羅傑分騎兩輛機
      車，於右揭時間途經上開地點之事實；惟堅詞否認有何共同毀損之犯行，並辯
      稱：當時係告訴人之自小客車先超越其所騎機車後減速，其旋再超越告訴人之
      自小客車繼續前行，嗣見羅傑停車未續行，待其騎車折返現場時，已見羅傑將
      告訴人自小客車之前擋風玻璃打破，其既未事前與羅傑商議打破玻璃，且其復
      未在場下手實施，何來毀損之有，此事與其無關等語。經查告訴人自小客車前
      擋風玻璃之所以被毀，雖據告訴人及證人吳金德迭指稱：當時被告韋志安、羅
      傑二人分騎二輛機車，行駛於告訴人所駕駛之自小客車前後，使告訴人行車不
      得不減緩煞停，繼由被告羅傑下車，持安全帽打破告訴人自小客車之前擋風玻
      璃云云，而與被告二人所辯前揭情詞相左而互有爭議。第以大凡人之所以犯罪
      ，必有其犯罪之動機，本件被告當不例外，而考被告二人均係自澳大利亞來台
      任教英文之年輕外國人，查無不良品行紀錄，且又隻身在台謀生，客觀而言苟
      無外在惹其犯罪因素，衡情應尚無膽敢在異國他鄉主動挑釁他人犯罪之理。且
      查被告二人自案發警訊迄本院審理中，先後所供本案經過情節亦均始終如一；
      而反觀告訴人及證人吳金德，微論因彼等二人係屬夫妻利害與共，已難期證人
      吳金德為客觀之陳述，即就彼等二人所供案情觀之，證人吳金德於八十八年四
      月四日案發當日，及告訴人於同年四月二十二日，各接受第一次警訊時均僅一
      致稱：只有車前擋風玻璃被打破，被告並無言詞及其他恐嚇行為等語，詎告訴
      人嗣於同年五月六日第二次警訊時，卻改稱：被告二人共同搶奪及妨害自由云
      云，更於同年八月十七日偵查中稱：被告羅傑有以英文講說這是搶劫云云各等
      情，亦見先後供述不一而有嚴重瑕疵，且更足見告訴人有誇大被害之情事。況
      考卷附被告羅傑於案發日以英文書寫，而由證人吳金德簽名之和解書，經中譯
      後內亦明載：吳先生夫婦停下他們的車，羅傑接近他們的車並發生一點爭吵，
      之後羅傑走回他的機車，但吳太太卻拿走並弄壞羅傑的機車鑰匙，羅傑很生氣
      想要取回機車鑰匙，才打破吳先生的車前玻璃，羅傑已經另打了一副機車鑰匙
      ，並對於打破車前玻璃一事，向吳先生夫婦致歉，但我是因機車鑰匙被搶走才
      打破車前玻璃等語，亦無片言隻字提及被告韋志安有參與作案之情。從而比較
      上開各情綜合研判，寧認被告二人所供案情較合情入理為可採。茲被告羅傑之
      所以持安全帽，打破告訴人自小客車之前擋風玻璃，其原因及經過既經本院認
      定如前所述，其因屬偶發事件，被告韋志安既不在場，被告羅傑復明確供稱事
      前未與被告韋志安謀議犯罪，顯見本案毀損應僅係被告羅傑一人所為，被告韋
      志安未與之有犯意聯絡及行為分擔至明。另原審依告訴人之指訴，併認被告二
      人攔下告訴人所駕自小客車，有妨害告訴人及告訴人之夫吳金德及子行使通行
      之權利，而犯有刑法第三百零四條第一項之強制罪部分，姑不論該犯行並未經
      檢察官提起公訴，且依本院所採上開事證，亦難認被告二人有何妨害告訴人等
      人通行之強制罪嫌，併此敘明。
三、綜上本案僅係被告羅傑一人觸犯毀損罪，且被告二人亦無強制犯行。乃原審竟認
    被告二人均共犯有毀損及強制二罪，並依牽連犯從一較重之強制罪處斷，即有未
    合。檢察官循告訴人請求提起上訴，指摘原判決量刑過輕不當，雖非可取；惟原
    判決既有可議，即屬無可維持，應由本院將原判決予以撤銷改判。爰就被告羅傑
    所犯毀損罪，審酌其素行、犯罪之動機、目的、方法、所生損害、及其犯後態度
    等一切情狀，對其量處拘役四十日，並諭知如易科罰金以三百元折算一日之標準
    ，以資懲儆；另扣案之安全帽一頂，既經被告羅傑自承為其所有供犯罪所用之物
    ，亦應依法併予宣告沒收。至被告韋志安被訴毀損罪部分，既不能證明其犯罪，
    自應依法對其為無罪判決之諭知。
四、據上論斷，應依刑事訴訟法第三百六十九條第一項前段、第三百六十四條、第二
    百九十九條第一項前段，第三百零一條第一項，刑法第三百五十四條、第四十一
    條、第三十八條第一項第二款，罰金罰鍰提高標準條例第一條前段、第二條，判
    決如主文。
本案經檢察官蘇南桓到庭執行職務。
中    華    民    國      八十九      年      四      月      二十五    日
                                  臺灣高等法院臺南分院刑事第二庭
                                      審判長法官  游    明  仁
                                            法官  蘇    重    信
                                            法官  林    永    茂
右正本證明與原本無異。
不得上訴。
                                      法院書記官  楊    清    旺
中    華    民    國      八十九      年      四      月      二十六    日
附錄：本判決論罪科刑法條
刑法第三百五十四條：毀棄、損壞前二條以外之他人之物，或致令不堪用，足以生損
                    害於公眾或他人者，處二年以下有期徒刑、拘役或五百元以下
                    罰金。


司法院資訊處製作；財團法人民間司法改革基金會備份。
